【裁判字號】    98,台上,1947
【裁判日期】    980409
【裁判案由】    偽造文書等罪
【裁判全文】
最高法院刑事判決            九十八年度台上字第一九四七號
上  訴  人  甲○○
上列上訴人因偽造文書等罪案件，不服台灣高等法院台中分院中
華民國九十八年一月二十二日第二審判決（九十七年度上訴字第
二二九六號，起訴案號：台灣苗栗地方法院檢察署九十七年度偵
字第一八一六號），提起上訴，本院判決如下：
    主  文
上訴駁回。
    理  由
按刑事訴訟法第三百七十七條規定，上訴於第三審法院，非以判
決違背法令為理由，不得為之。是提起第三審上訴，應以原判決
違背法令為理由，係屬法定要件。如果上訴理由書狀並未依據卷
內訴訟資料，具體指摘原判決不適用何種法則或如何適用不當，
或所指摘原判決違法情事，顯與法律規定得為第三審上訴理由之
違法情形，不相適合時，均應認其上訴為違背法律上之程式，予
以駁回。本件上訴人甲○○上訴意旨略稱：(一)、原判決所認定，
上訴人竊盜與盜刷信用卡之偽造私文書部分，乃為達成同一犯罪
所為之數舉動，應屬法律概念之一行為，其一行為觸犯數罪名，
為想像競合犯，無分論併罰餘地，原判決將一刑罰權割裂為二，
適用不同法律處罰，有適用法則不當之違誤。(二)、所謂刑法上犯
罪行為之吸收關係，係指某犯罪行為性質上當然包含他罪之成分
，故他罪部分不另論罪。原判決所認定冒充他人刷卡部分，當然
含有詐欺犯行，詐欺部分應為偽造私文書行為所吸收，不另論罪
，乃原判決仍予論罪，亦有判決不適用法則之違誤。(三)、刑法上
之接續犯，係指以單一行為，經數個階段，接續侵害同一法益而
言，如數行為於同時、同地，或密切接近之時地實行，而侵害同
一法益者，各行為之獨立性極為薄弱，依一般社會健全觀念，在
時間差距上難以分開，在刑法評價上，以視為數個舉動之接續施
行，合為包括一行為予以評價較合理，則屬接續犯。本件原判決
事實欄一(三)(1)在「億金銀樓」盜刷乙○○渣打銀行信用卡之時間
為民國九十七年四月十五日下午二時四十九分許，而事實欄一(三)
(3)在「金華皮飾行」盜刷乙○○玉山銀行信用卡之時間為同日下
午三時五分許，前後相差僅十六分鐘，應屬法律概念上一行為之
接續。乃原判決強予分割，分論二罪行使偽造私文書併罰，有適
用法則不當之違誤。(四)、上訴人於案發時，並不符現行犯規定，
非現行犯，而於警員到達現場之際，上訴人立刻自首，並主動交
出贓物。原判決不察，未依自首規定予以減刑，判決有不適用法
則之違誤。(五)、原判決所認定詐欺未遂部分，損害結果不能發生
，屬刑法之不能犯，應依刑法第二十六條規定減輕其刑。原判決
論結欄漏予引用刑法第二十六條，適用法則亦有不當等語。
惟查：(一)、原判決認定上訴人在乙○○經營之「魔法氣球店」內
竊取乙○○所有之玉山銀行、渣打銀行等信用卡後，再犯下本件
盜刷信用卡，偽造、行使乙○○名義之簽帳單犯行，核其前竊盜
與後之行使偽造私文書行為，犯意各別，認屬數罪俱發，予以分
論併罰，尚無違誤。上訴意旨主張竊盜與盜刷信用卡之行使偽造
私文書乃同一犯罪所為之數舉動，核與刑法刪除牽連犯而擴張數
罪併罰之立法意旨不符。(二)、原判決就事實欄一(三)(1)及事實欄一
(三)(3)所載，上訴人分別於「億金銀樓」、「金華皮飾行」盜刷乙
○○渣打銀行、玉山銀行信用卡之行為，其中一次所犯行使偽造
私文書與詐欺取財未遂，另一次所犯行使偽造私文書與詐欺取財
既遂，認二次犯罪均係基於單一盜刷信用卡消費之決意，為達成
該犯行所為之各個舉動，應屬法律概念之一行為，其一行為觸犯
上開二罪名，論以想像競合犯，均從一重之行使偽造私文書罪處
斷，並無違誤。上訴意旨主張所犯行使偽造私文書與詐欺（或詐
欺未遂）兩罪間具有吸收關係，難認的論。(三)、原判決就事實欄
一(三)(1)及事實欄一(三)(3)所載，上訴人分別於「億金銀樓」、「金
華皮飾行」盜刷乙○○渣打銀行、玉山銀行信用卡之行為，所犯
二次行使偽造私文書及一次詐欺取財未遂，其犯罪時間固均為九
十七年四月十五日，惟因受到詐騙之特約商店不同，侵害之法益
歧異，爰論處上訴人二次行使偽造私文書（含所想像競合之一次
詐欺取財未遂及一次詐欺取財既遂）罪刑，並無違誤。上訴意旨
主張此等行為屬法律概念上一行為之接續，自非可取。(四)、本案
係因被害人乙○○接到銀行之電話通知，詢問有無刷卡消費珠寶
時，驚覺信用卡失竊，旋至苗栗縣頭份鎮市區之珠寶店查看，發
現上訴人剛進入「金興銀樓」，欲以同一手法消費，立即跟進店
內，並報警處理，警方旋即到場逮捕上訴人，並當場扣得上訴人
自乙○○處所竊得之皮包、玉山銀行、渣打銀行信用卡、現金
新台幣（下同）二萬二千五百元；自徐慧如處所竊得之健保卡
；在金華皮飾行所詐購得之公事皮包；在億金銀樓、金華皮
飾行之刷卡簽單、持卡人存根聯等物。核與刑法第六十二條對於
未發覺之罪自首而受裁判之條件不符，上訴意旨主張本案有刑法
自首之適用，並無依據。(五)、至於上訴意旨所指上訴人於九十七
年四月十五日下午二時四十九分許，在「億金銀樓」持乙○○所
有之渣打銀行信用卡，偽造乙○○名義之簽帳單，行使欲詐取價
值二萬八千五百元之金項鍊一條，係因店主林仕豐發覺有異，向
公司求證，上訴人畏懼而逃逸，始未得逞；及於同日下午三時許
，至「如意銀樓」，欲盜刷乙○○所有之玉山銀行信用卡，詐購
重約八錢之金項鍊一條，係因刷卡機忙線無法過卡，上訴人害怕
被揭穿，始未得逞，認應成立不能犯云云。查此部分屬於刑事訴
訟法第三百七十六條第四款之案件，不得上訴於第三審法院，此
部分上訴自非合法。上訴意旨主張該行為屬不能犯，有所誤會。
(六)、從而，上訴意旨以上指摘或非適法之上訴第三審理由，或屬
不得上訴而上訴，其上訴為違背法律上之程式，應予駁回。
據上論結，應依刑事訴訟法第三百九十五條前段，判決如主文。
中    華    民    國  九十八  年    四    月    九    日
                      最高法院刑事第五庭
                          審判長法官  陳  正  庸
                                法官  賴  忠  星
                                法官  林  秀  夫
                                法官  宋      祺
                                法官  陳  祐  治
      本件正本證明與原本無異
                                      書  記  官
中    華    民    國  九十八  年    四    月   十四   日
                                                      Ｑ


司法院資訊處製作；財團法人民間司法改革基金會備份。
